臺灣高等法院臺中分院刑事判決
110年度金上訴字第1679號
上  訴  人  
即  被  告  楊智傑


選任辯護人  林鵬越律師
上列上訴人因加重詐欺等案件，不服臺灣南投地方法院109年度
訴字第143號中華民國110年4月13日第一審判決（起訴案號：臺
灣南投地方檢察署108年度偵字第5045號、5085號、第5556號、1
09年度偵字第134號），提起上訴，本院判決如下：
    主  文
原判決撤銷。
楊智傑犯如附表一、附表二編號1 至3 論罪科刑欄所示之罪，各
處如附表一、附表二編號1 至3 論罪科刑欄所示之刑。應執行有
期徒刑壹年肆月。緩刑參年。
    犯罪事實
一、楊智傑可預見真實姓名年籍均不詳，自稱「劉俊男」、「李
    秉憲」之成年人，指示其前往便利商店領取他人包裹，再將
    包裹交至指定地點或所指定之他人，因此可獲得高額報酬，
    可能係遂行詐欺取財犯罪之三人以上詐欺集團，而屬具有持
    續性、牟利性及有結構性之犯罪組織，縱使領取包裹之行為
    係詐欺集團犯罪組織遂行加重詐欺取財之一部分，仍不違背
    其本意之情況下，基於參與犯罪組織、三人以上詐欺取財及
    掩飾、隱匿特定犯罪所得去向及所在之不確定故意，自民國
    108年9月間加入「劉俊男」、「李秉憲」為首之詐欺集團犯
    罪組織；張哲誠（業經原審判處罪刑確定）亦基於參與犯罪
    組織之犯意，於108年9月間加入上開詐欺集團，2人均擔任
    領取含有他人金融帳戶存摺、金融卡之包裹之「取簿手」，
    並約定楊智傑每前往一超商門市領取包裹可獲得新臺幣（下
    同）400元之報酬，如送至苗栗縣指定地點者，則可再獲得1
    ,000元之報酬。楊智傑、張哲誠遂共同意圖為自己不法之所
    有，基於三人以上詐欺取財，及掩飾、隱匿特定犯罪所得去
    向、所在之犯意聯絡；許珮甄（業經原審判處罪刑確定）為
    張哲誠之配偶，知悉領取不詳人士所寄送之包裹可獲得高額
    報酬者，可能係幫助他人遂行詐欺取財犯行，仍不違反其本
    意，基於幫助詐欺取財之犯意，由詐欺集團成員先於108年9
    月27日某時，在網路「YES借錢網」，向居住在南投縣竹山
    鎮之林博紘（涉嫌詐欺部分，業經檢察官為不起訴處分）佯
    稱「借款需要提供2本帳戶存摺及金融卡，分別作為借款收
    帳及還款使用」云云，致林博紘陷於錯誤，依詐欺集團成員
    指示，於附表一所示之時間、地點，寄出裝有如附表一所示
    帳戶之存摺及金融卡包裹予收件人「周○傑」，再由楊智傑
    於108年9月29日9時27分許，前往如附表一所示之7-11雅昌
    門市，佯以「周○傑」之身分，領取林博紘所寄出之上開包
    裹（下稱本案包裹）及另一件包裹後，隨即於108年9月29日
    9時53分許，將本案包裹放置在臺中市○區○○路0段000號之「
    家樂福崇德店」服務台旁之置物櫃內，再由許珮甄與張哲誠
    於同日11 時 40分許，前往上述家樂福，由許珮甄入內將上
    述包裹取出後，隨即在家樂福外交給張哲誠，再由張哲誠轉
    交予「黑哥 」。嗣該詐欺集團成員於如附表二編號1至3之
    時間，以如附表二編號1至3所示之詐欺方式對彭文雅、劉雅
    玲、王麗雅施以詐術，致其等均陷於錯誤，而於如附表二編
    號1至3所示之匯款時間，匯款如所示之金額至林博紘如附表
    一之合作金庫帳戶內，旋即遭領取一空，而以此迂迴層轉之
    方式，掩飾、隱匿此部分詐欺犯罪所得之去向及所在。
二、案經彭文雅、劉雅玲、王麗雅告訴及南投縣政府警察局移送
    臺灣南投地方檢察署檢察官偵查起訴。
    理  由
壹、證據能力部分：
一、按組織犯罪防制條例第12條第1 項中段規定：「訊問證人之
    筆錄，以在檢察官或法官面前作成，並經踐行刑事訴訟法所
    定訊問證人之程序者為限，始得採為證據。」以立法明文排
    除被告以外之人於檢察事務官、司法警察官或司法警察調查
    中所為之陳述，得適用刑事訴訟法第159 條之2 、第159 條
    之3 及第159 條之5 等規定。此為刑事訴訟關於證據能力之
    特別規定，較諸刑事訴訟法證據章有關傳聞法則之規定嚴謹
    ，且組織犯罪防制條例迭經修正，均未修正上開規定，自應
    優先適用；至於共犯被告於偵查中以被告身分之陳述，仍應
    類推適用上開規定，定其得否為證據（最高法院107 年度台
    上字第3589號、102 年度台上字第2653號判決意旨參照）。
    是在違反組織犯罪防制條例案件，證人於警詢或共犯於偵查
    、審判中以被告身分所為陳述之證據能力，即絕對不具證據
    能力，自不得採為判決基礎。經查，同案被告張哲誠、許珮
    甄，及被害人、告訴人於警詢時之陳述，均係被告以外之人
    於審判外之陳述，於上訴人即被告楊智傑（下稱被告）違反
    組織犯罪防制條例之罪名，不具證據能力，不得採為判決之
    基礎。
二、本判決以下認定犯罪事實所引用之被告以外之人於審判外之
    言詞或書面陳述等供述證據，因檢察官、被告及辯護人均對
    證據能力明示同意作為證據使用，於本院言詞辯論終結前亦
    未聲明異議，本院審酌各該證據作成時之情況，核無違法不
    當或證明力明顯過低之瑕疵，亦認以之作為證據應屬適當，
    是依刑事訴訟法第159 條之5 之規定，認均有證據能力。
三、本案資以認定被告犯罪事實之非供述證據，查無違反法定程
    序取得之情形，依刑事訴訟法第158 條之4 反面解釋，亦具
    證據能力。
貳、認定犯罪事實之證據及理由：
一、上開犯罪事實，業據被告於本院坦承不諱，且查：
（一）被告以領取一間超商包裹400 元，以及若將包裹送至苗栗
      ，來回2 趟共可獲1,000元之代價，於108 年9 月29日9時
      27分許，前往7-11雅昌門市，佯以「周○傑」之身分向不
      知情之店員領取本案包裹及另一件包裹（交貨便代碼「Z0
      0000000000」，下稱甲包裹）後，再於同日9 時37分許，
      依另一名自稱「李秉憲」之成年人，指示其前往臺中市○
      區○○路0 段000 號之7-11雅亭門市領取2 件包裹（交貨便
      代碼分別為「Z00000000000」、「Z00000000000」，下稱
      乙包裹、丙包裹），再於同日9 時53分許，將本案包裹及
      乙包裹放置在家樂福崇德店服務台旁之置物櫃內，隨後駕
      車將甲、丙包裹送往苗栗高商旁之一處涼亭，並放置在附
      近公共廁所之草坪上，便駕車離去，嗣同案被告張哲誠、
      許珮甄於同日11時40分許，由張哲誠駕車搭載許珮甄前往
      上開家樂福，由許珮甄入內領取包裹後轉交予張哲誠，繼
      由張哲誠交付予一名自稱「黑哥」之成年人等情，業據被
      告、同案被告張哲誠、許珮甄於警詢、偵查及原審審理中
      陳述明確，且渠3 人間之供述可相互佐證（參見他1142卷
      第48至52頁、偵5045卷第9 至10頁、警卷一第12至16頁、
      第19至21頁、他1142卷第115 至117 頁、原審卷第273 至
      279 頁），並有南投縣政府警察局刑事警察大隊偵查報告
      2 份（見他1142卷第7 至11頁、第73至80頁）、7-11交貨
      便包裹寄件資料、包裹已取件證明各1 份、7- 11 雅昌門
      市監視器影像截圖1 張、取簿車手楊智傑影像截圖共10張
      、000-0000號自小客車車輛基本資料與車輛紀錄、行車紀
      錄各1 份、通聯紀錄與監視器影像比對資料、車輛詳細資
      料報表2份（車牌號碼000-000 號、000-0000號）、被告
      應徵順利當鋪收件人員資料各1 份、被告與「劉俊男」之
      line對話紀錄1 份（見他1142卷第43至44頁、第53頁、第
      56至60頁、第61至62頁、第92至93頁、警卷一第63頁、警
      卷三第40頁、原審卷第73頁、第75至159 頁）在卷足參，
      是此部分事實，堪以認定。
（二）被害人林博紘於108 年9 月27日某時，在網路上因遭詐欺
      集團成員施以詐術，而將如附表一所示之2 本帳戶存摺及
      金融卡，以包裹郵寄至7-11雅昌門市，由被告前往收受後
      ，繼由同案被告許珮甄領取轉交予同案被告張哲誠，張哲
      誠再交予該詐欺集團成員「黑哥」。嗣該詐欺集團成員以
      如附表二編號1 至3 所示之詐術行騙告訴人彭文雅、劉雅
      玲、王麗雅，致其等陷於錯誤，匯款如附表二編號1 至3 
      所示之金額至林博紘之合作金庫帳戶內等節，業據被害人
      林博紘、告訴人彭文雅、劉雅玲、王麗雅指述明確（參見
      他1142卷第12至17頁、第18至20頁、第21至40頁、第41至
      42頁），並有林博紘之合作金庫帳戶交易明細查詢資料2 
      份（見他1142卷第45至47頁）在卷可參，故此部分事實，
      亦堪認定。
（三）按依一般人之社會經驗，正當營業之公司行號或個人於徵
      才或招募臨時約聘僱人員之際，因該等人員為僱用人執行
      業務而為手足之延伸，或因工作內容而有接觸內部機密文
      件之機會，為確保應徵者之適任及誠信，皆會對應徵者進
      行面試或考核，並請應徵者提供相關身分證明及人事資料
      ，以確保僱用人之權益，且為因應工作性質需要，會列出
      應徵該職缺之基本應試條件，經初步篩選後，再進一步面
      試，以確認各該應徵人是否符合出缺工作之條件，苟應徵
      者所求職之對象竟未對之進行面試，抑或確認應徵者之人
      別及身分資料是否真實，徒憑電話聯繫或經由通訊軟體之
      文字對話，率予指示應徵者開始執行工作，復未揭示僱用
      人之營業處所或其他可資識別之資訊，則該僱用人極有可
      能係假借應徵工作之名，而欲透過應徵者遂行不法犯罪行
      為，此為具備一般智識經驗之人所能預見。被告於警詢、
      偵查中供稱：我於108 年9 月7 日在「小雞上工」的APP 
      上找到一份當舖相關的工作，公司經理Line自稱「劉俊男
      」之人指示我負責領取客戶寄送給公司要典當的物品，所
      以我才會去超商領取這些包裹，我從來沒有看過、也不知
      道包裹裡面裝有何物，期間因公司稱「劉俊男」出差，改
      由自稱「李秉憲」之成年人指派我工作，我領取1 間超商
      的包裹可以獲取400 元之報酬，若是將包裹送至苗栗就有
      來回油錢1,000 元之報酬，我將包裹送到苗栗後，會有公
      司那邊的員工向我拿取包裹並給我現金，但是我不知道該
      員工之真實身分，但我在9 月29日這天領取包裹之報酬對
      方還沒有給我，另外我曾經於108 年9 月28日22時56分許
      收到對方匯款3,500 元報酬至我名下玉山銀行帳號000-00
      00000000000 號之帳戶內，另一次在108 年10月1 日6 時
      30分許在苗栗高商上面的涼亭，公司員工有還我先前積欠
      我之2,000 元報酬，我不認識與我見面之員工，但第1 個
      員工身材瘦瘦高高，大概23、24歲，身上沒有刺青，第2 
      個員工身材壯碩，大概30歲，我記得雙腳都有刺青，但不
      記得是什麼圖案，我從事該工作迄今獲利大約1萬元等語
      （參見他1142卷第48至52頁、偵5045卷第9 至10頁），是
      被告透過APP 應徵工作，卻未確認對方之身分、該公司之
      地址，亦未詢問是否有獎金、勞健保、休假日等攸關勞工
      權益之事，亦不須提供自己之身分證件或履歷資料，即可
      馬上獲得該份工作，顯見被告對於為何人工作、該工作是
      否合法等節，毫不在意，僅需取得報酬即可。而依被告行
      為時為23歲之成年人，自述大學畢業之教育程度，之前從
      事旅行社工作，其並非智識程度不足、毫無社會經驗之人
      ，對於上開工作應徵過程顯不尋常，可能為涉及從事不法
      犯罪行為，自應有所認識。
（四）又被告供稱其係負責收取「順利當舖」之客戶寄交予公司
      之流當品，然其自始至終均不知悉公司之所在地址，其領
      取包裹後，亦未送達至公司，反而係將之放置在家樂福服
      務台旁之置物櫃，抑或係駕車前往苗栗，隨意放置在某處
      之草坪內，則被告並非統一將包裹寄送至公司，反而依指
      示送往臺中市家樂福或苗栗某處草坪上等與當舖公司顯然
      不相關之地方，已違背一般物流人員收、送貨之正常流程
      。再者，被告隨意將包裹放置在草坪某處，亦無法確認面
      交之對象是否為「順利當鋪」之員工，仍交付包裹，勢必
      需要承擔包裹內物品遺失之風險，此顯然違背常理。被告
      於原審審理中供稱：（審判長問：包裹最後放在哪裡？）
      公共廁所的草坪上。（審判長問：你自己不會覺得很奇怪
      ，明明要交給人卻丟在草坪上？）因為是「劉俊男」叫我
      這樣做，他說這樣就可以離開了，他說等一下會有他的員
      工去取。（審判長問：你不會覺得這間公司就整個流程是
      很奇怪的事？）就是很單純的找一份打工的工作。他是說
      你先放著，等一下馬上就會有人來領，我只是很單純的把
      它放著。（審判長問：你之前當領隊的時候打工的錢是多
      少？）打工的錢一天是1,000 元，有帶團才有錢。（審判
      長問：你不會覺得相較起來領包裹的薪水太划算了嗎？）
      這是我剛出社會的工作，因為實習薪水本來就不高了，我
      也覺得這個工作剛好可以補貼我的生活費，我也是很單純
      的去找這份工作，也沒有多想薪水問題等語（參見原審卷
      第353 頁），則被告領取包裹，無須耗費過多勞力，就單
      一超商門市即可領取400 元之報酬，送至苗栗又可領取油
      錢1,000 元，相較其先前從事領隊之薪水，此工作之報酬
      與所付出之勞力顯然不成正比，不合於一般人正當工作所
      賺取之薪資，是被告在不尋常之應徵過程中，已可預見其
      所應徵之行為可能係涉及不法犯罪行為，又在無法確認包
      裹內之物品係合法來源物品之情形下，仍決意擔任收貨、
      送貨之工作，且送貨方式亦與常理有違，顯見其主觀上對
      於包裹內即便裝有他人存摺及金融卡，透過其派送後輾轉
      交付予詐欺集團成員，以供作詐欺取財之人頭帳戶乙事之
      發生，亦不違反其本意甚為明確，且被告迄今亦無法提出
      其所稱「劉俊男」、「李秉憲」之真實姓名及年籍資料以
      供法院調查，則被告於原審一度辯稱：我不知道包裹內是
      什麼東西，我係應徵正當工作云云，應屬事後卸責之詞，
      不可採信。
（五）被告係分別依「劉俊男」、「李秉憲」之指示前往超商領
      取包裹，隨後再送往家樂福賣場，且曾將其餘所領取之包
      裹交付予2 名外型、身材不相同之成年人，並進而領取報
      酬，是本案詐欺集團成員，顯已達「三人以上」。本案詐
      欺集團以如附表一、附表二編號1 至3 之方式，接續騙取
      被害人林博紘之存摺、金融卡以及告訴人彭文雅、劉雅玲
      及王麗雅之金錢財物，顯係具有持續性及牟利性之犯罪組
      織。又按詐欺犯罪者為避免檢警追查出渠等真實身分，乃
      採取縝密之分工方式，除以收購、承租或假借應徵工作名
      義，以取得他人之金融機構帳戶資料外，亦指派車手出面
      提領款項，或利用其他人代為收寄、轉交被害人資料或人
      頭帳戶，藉以躲避檢警往上游追查，此乃邇來屢見不鮮之
      犯罪模式。被告為毫不相識之他人代為領取包裹後，又再
      轉交給毫不相識之他人，其所為即係現行詐欺集團中負責
      「取簿手」之分工，且被告又可領取與其所為不相當之報
      酬，堪信被告有參與犯罪組織之犯行。
二、綜上所述，被告於本院之自白，核與事實相符，應堪採信。
    本案事證明確，被告犯行洵堪認定，應依法論科。
參、論罪科刑部分：
一、被告加入之「劉俊男」、「李秉憲」、「黑哥」等人所屬之
    詐欺集團，係由該詐欺集團不詳成員撥打電話予被害人林博
    紘，詐欺林博紘寄出存摺及金融卡後，由被告依「劉俊男」
    、「李秉憲」指示，前往7-11門市收取裝有金融帳戶資料之
    包裹，再依「劉俊男」之指示，將包裹放置在家樂福之置物
    櫃內，繼由同案被告張哲誠、許珮甄領取後，由張哲誠轉交
    予該不詳詐欺集團成員，由不詳詐欺集團成員撥打電話予告
    訴人彭文雅、劉雅玲、王麗雅，誘騙該等被害人匯款至林博
    紘之上開金融帳戶後，再由詐欺集團其他不詳成員提領詐欺
    款項，被告及同案被告張哲誠並可依領取包裹之次數獲得報
    酬，顯見該詐欺集團內部有分工結構，屬3 人以上以實施詐
    術為手段所組成具有持續性及牟利性之有結構性組織，而為
    組織犯罪防制條例第2 條第1 項所稱之犯罪組織無疑。且被
    告、同案被告張哲誠夥同詐欺集團所犯之詐欺取財犯行，至
    少有3 人參與，而合於刑法第339條之4 第1 項第2 款所定
    之「三人以上共同犯之」之加重要件。
二、次按洗錢防制法第15條之特殊洗錢罪，係在無法證明有前置
    犯罪之特定不法所得，而未能依第14條之一般洗錢罪論處時
    ，始有適用。倘能證明人頭帳戶內之資金係前置之特定犯罪
    所得，即應逕以一般洗錢罪論處，自無適用特殊洗錢罪之餘
    地。例如詐欺集團向被害人施用詐術後，為隱匿其詐欺所得
    財物之去向，而令被害人將其款項轉入該集團所持有、使用
    之人頭帳戶，並由該集團所屬之車手前往提領詐欺所得款項
    ，檢察官如能證明該帳戶內之資金係本案詐欺之特定犯罪所
    得，即已該當於新法第14條第1 項之一般洗錢罪；至若無法
    將人頭帳戶內可疑資金與本案詐欺犯罪聯結，而不該當第2
    條洗錢行為之要件，當無從依第14條第1 項之一般洗錢罪論
    處，僅能論以第15條第1 項之特殊洗錢罪。至於往昔實務認
    為，行為人對犯特定犯罪所得之財物或利益作直接使用或消
    費之處分行為，或僅將自己犯罪所得財物交予其他共同正犯
    ，祗屬犯罪後處分贓物之行為，非本條例所規範之洗錢行為
    ，惟依新法規定，倘行為人意圖掩飾或隱匿特定犯罪所得來
    源，而將特定犯罪所得直接消費處分，甚或交予其他共同正
    犯，或由共同正犯以虛假交易外觀掩飾不法金流移動，即難
    認單純犯罪後處分贓物之行為，應仍構成新法第2 條第1或2
    款之洗錢行為（最高法院109 年度台上字第1641號判決參照
    ）。查被告參與詐欺集團擔任取簿手工作，於附表一編號1 
    所示之被害人林博紘受騙而寄出金融帳戶資料後，由被告依
    「劉俊男」指示前往領取該帳戶資料後放置指定位置，再由
    同案被告張哲誠領取後，以輾轉方式交付予不詳詐欺集團成
    員，供詐欺集團作為人頭帳戶使用，繼而使附表二編號1 至
    3 所示之被害人受騙而匯款至林博紘之帳戶，再由不詳詐欺
    集團成員加以提領，顯已製造金流斷點，使偵查機關難以追
    查，隱匿詐欺犯罪所得之去向，自構成洗錢防制法第14條第
    1 項之一般洗錢罪。
三、核被告如附表一所為，係犯組織犯罪防制條例第3 條第1 項
    後段之參與犯罪組織罪、刑法第339 條之4 第1項第2 款之
    三人以上共同詐欺取財罪；如附表二編號1 至3所為，均係
    犯刑法第339 條之4 第1 項第2 款之三人以上共同詐欺取財
    罪、洗錢防制法第14條第1 項之一般洗錢罪。起訴書就被告
    本案所為之洗錢犯行，認係犯洗錢防制法第15條第1 項之特
    殊洗錢罪云云，容有誤會，惟原審及本院於審理中已諭知被
    告涉犯洗錢防制法第14條第1 項罪名，並經被告充分辯論，
    無礙其防禦權之行使，爰依刑事訴訟法第300 條變更起訴法
    條。
四、按共同正犯，係共同實施犯罪行為之人，在共同意思範圍內
    ，各自分擔犯罪行為之一部，相互利用他人之行為，以達其
    犯罪之目的，其成立不以全體均參與實施犯罪構成要件之行
    為為要件；復按行為人參與構成要件行為之實施，並不以參
    與構成犯罪事實之全部或始終參與為必要，即使僅參與構成
    犯罪事實之一部分，或僅參與某一階段之行為，亦足以成立
    共同正犯；故共同實施犯罪行為之人，在合同意思範圍以內
    ，各自分擔犯罪行為之一部，相互利用他人之行為，以達其
    犯罪之目的者，即應對於全部所發生之結果，共同負責。
　　被告就附表一、附表二編號1 至3 所示加重詐欺及洗錢部分
    之犯行，與張哲誠、「劉俊男」、「李秉憲」及「黑哥」所
    屬該詐欺集團成員間，有犯意聯絡及行為分擔，並互相利用
    他方之行為，以完成共同犯罪之目的，應論以共同正犯。
五、再刑法上一行為而觸犯數罪名之想像競合犯存在之目的，在
    於避免對於同一不法要素予以過度評價。自然意義之數行為
    ，得否評價為法律概念之一行為，應就客觀構成要件行為之
    重合情形、主觀意思活動之內容、所侵害之法益與行為間之
    關連性等要素，視個案情節依社會通念加以判斷。刑法刪除
    牽連犯之規定後，原認屬方法目的或原因結果，得評價為牽
    連犯之二犯罪行為間，如具有局部之同一性，或其行為著手
    實行階段可認為同一者，得認與一行為觸犯數罪名之要件相
    侔，依想像競合犯論擬。倘其實行之二行為，無局部之重疊
    ，行為著手實行階段亦有明顯區隔，依社會通念難認屬同一
    行為者，應予分論併罰。因而，行為人以一參與詐欺犯罪組
    織，並分工加重詐欺行為，同時觸犯參與犯罪組織罪及加重
    詐欺取財罪，雖其參與犯罪組織之時、地與加重詐欺取財之
    時、地，在自然意義上非完全一致，然二者仍有部分合致，
    且犯罪目的單一，依一般社會通念，認應評價為一罪方符合
    刑罰公平原則，應屬想像競合犯，如予數罪併罰，反有過度
    評價之疑，實與人民法律感情不相契合。而加重詐欺罪係侵
    害個人財產法益之犯罪，其罪數計算，以被害人數、被害次
    數之多寡，決定其犯罪之罪數；核與參與犯罪組織罪之侵害
    社會法益，因應以行為人所侵害之社會全體利益為準據，認
    定係成立一個犯罪行為，有所不同。是以倘若行為人於參與
    犯罪組織之繼續中，先後加重詐欺數人財物，因行為人僅為
    一參與組織行為，侵害一社會法益，應僅就首次犯行論以參
    與犯罪組織罪及加重詐欺罪之想像競合犯，而其後之犯行，
    乃為其參與組織之繼續行為，為避免重複評價，當無從將一
    參與犯罪組織行為割裂再另論一參與犯罪組織罪，而與其後
    所犯加重詐欺罪從一重論處之餘地（最高法院107 年度台上
    字第1066號判決參照）。準此，因被告參與該詐欺犯罪組織
    ，目的即在為各該加重詐欺犯行，其參與犯罪組織犯行，應
    與其首次加重詐欺犯行，依刑法第55條想像競合犯規定，從
    一重依加重詐欺取財罪論處。
六、被告所犯上開4 次三人以上共同詐欺取財罪，因所侵害者為
    不同之個人財產法益，應以被害人數決定犯罪之罪數，而犯
    意各別，行為互殊，應予分論併罰。
七、刑之減輕事由：
　　按犯前二條之罪，在偵查或審判中自白者，減輕其刑，洗錢
　　防制法第16條第2 項定有明文。被告於本院行準備程序及審
　　理中均坦承犯行，爰於量刑時予以考量。
肆、不另為無罪之諭知部分：
一、公訴意旨另以：被告詐取林博紘如附表一帳戶資料部分，亦
    涉犯洗錢防制法第15條第1 項第2 款洗錢罪嫌等語。
二、經查，被告收取本案包裹時，雖因包裹內之存摺及金融卡為
    被害人林博紘受騙所交付之物品，而均該當刑法第339 條之
    4 第1 項第2 款之加重詐欺取財罪，但因前開帳戶尚未用於
    供受騙民眾匯款使用，且無任何犯罪所得可供掩飾或隱匿，
    故不構成洗錢防制法第14條第1 項之一般洗錢罪，亦不合於
    同法第15條第1 項第2 款之特殊洗錢罪要件。從而被告詐取
    林博紘如附表一之存摺及金融卡，尚不構成洗錢犯行，此部
    分罪嫌尚有不足，本應為無罪之諭知，然公訴人認被告此部
    分與如附表一有罪部分，為想像競合犯之裁判上一罪關係，
　　爰不另為無罪之諭知。　
伍、撤銷改判之理由：
一、原審認被告罪證明確，予以論罪科刑，固非無見，惟查：㈠
　　、被告於本院審理時已自白全部犯行，其中所犯洗錢防制法
　　第14條第1項之罪，於量刑時尚應審酌同法第16條第2項之事
　　由，此為原審於判決時所未及審酌。㈡被告於原審時已與告
　　訴人彭文雅成立調解，事後並給付完畢，於本院審理期間亦
　　與被害人林博紘、告訴人劉雅玲、王麗雅分別達成和解，並
　　給付全部賠償金完畢（詳下述），此亦為原審於判決時所未
　　及審酌，致於量刑、定刑及是否諭知沒收犯罪所得部分亦有
　　未當。被告上訴意旨，以此指摘原判決不當，因原審有上開
　　未及審酌之瑕疵，自應由本院將原判決撤銷，而定其應執行
　　刑及諭知沒收部分亦併予撤銷。
二、爰審酌被告不思以正當方式工作賺取所需，貪圖輕鬆、快速
　　賺取財物之方式，加入詐欺集團擔任取簿手，再輾轉交予詐
　　欺集團成員，以供詐欺如附表二編號1 至3之被害人匯入款
　　項使用，致各被害人受有財產損害，被告於本院審理時已坦
　　承全部犯行，而其與告訴人彭文雅於原審即已成立調解，並
　　已依調解成立筆錄內容賠償告訴人彭文雅完畢，有調解成立
　　筆錄、原審公務電話紀錄表各1 份（原審卷第329 、330頁
　　、第441頁）在卷可參，而被告於本院審理期間，再與告訴
　　人劉雅玲、王麗雅及被害人林博紘達成和解，且已給付全部
　　金額完畢，有本院準備程序筆錄及被告之匯款資料2份存卷
　　可參，犯後態度尚稱良好，暨自陳大學畢業之智識程度、從
　　事旅行社工作，經濟小康之生活狀況等一切情狀，分別量處
　　如附表一、附表二論罪科刑欄所示之刑，且因其所犯各罪之
　　類型相同，時間相近，刑罰評價之重複程度較高，爰定其如
　　主文第二項所示之應執行之刑。
三、是否宣告強制工作：
（一）按想像競合犯，係一行為觸犯數罪名，為避免對同一行為
      過度及重複評價，刑法第55條前段規定「從一重處斷」，
      又刑法第33條及第35條僅就刑罰之主刑，定有輕重比較標
      準，因此上揭「從一重處斷」僅限於「主刑」，法院應於
      較重罪名之法定刑度內，量處適當刑罰，至於輕罪罪名所
      規定之沒收及保安處分，因非屬「主刑」，故與刑法第55
      條從一重處斷之規定無關，自得一併宣告。惟於被告以一
      行為觸犯組織犯罪防制條例第3條第1項後段之參與犯罪組
      織罪及刑法第339條之4第1項第2款之加重詐欺取財罪，如
      依想像競合犯從一重之加重詐欺取財罪處斷時，應否依較
      輕之參與犯罪組織罪所適用之組織犯罪防制條例第3條第3
      項規定，一併宣告刑前強制工作，則應視其行為之嚴重性
      、表現之危險性、對於未來行為之期待性，以及所採措施
      與預防矯治目的所需程度，於有預防矯治其社會危險性之
      必要，且符合比例原則之範圍內，由法院依該條例第3 條
      第3項規定，一併宣告刑前強制工作（最高法院大法庭108
      年度台上大字第2306號裁定參照）。
（二）審酌被告參與本案詐欺集團之時間非長，且無證據顯示其
      為遊蕩、懶惰成習之人，亦非居於犯罪核心或重要地位，
      其可獲取之報酬非鉅，與集團上層之核心成員相比，惡性
      情節非無輕重之別，是認上述徒刑之宣告已足以促使其心
      生警惕，嚇阻再犯，並無再採取刑罰以外之措施限制其自
      由，以預防矯治其社會危險性之必要，如此亦符合比例原
      則，故無再依組織犯罪防制條例第3 條第3 項規定對被告
      諭知強制工作之必要。
四、是否諭知沒收：
    按犯罪所得已實際合法發還被害人者，不予宣告沒收或追微
    ，刑法第38條第1項第5款定有明文。經查，被告自承每次前
    往1 家超商門市領取包裹可獲取400 元之報酬，業如前述，
    是本案被告之犯罪所得為400 元，惟被告於原審時已與告訴
    人彭文雅成立調解並給付完畢，於本院審理期間亦與被害人
    林博紘、告訴人劉雅玲、王麗雅達成和解，並已給付賠償金
    完畢，已如前述，而所給付予告訴人等之金額已逾其犯罪所
    得，若再就此部分諭知沒收，顯有過苛之虞，爰不再諭知沒
    收此部分犯罪所得。
五、是否諭知緩刑：
    末查，被告前未曾受有期徒刑以上刑之宣告，有臺灣高等法
    院被告前案紀錄表附卷可稽，其因一時失慮，致罹刑典，事
    後已坦承犯行，且已與被害人林博紘、告訴人彭文雅、劉雅
    玲、王麗雅均達成和解並均賠償完畢，有本院準備程序筆錄
    及被告匯款予王麗雅、劉雅玲之存款憑條正本附卷可稽，被
    告經此罪刑之宣告後，應知警惕而無再犯之虞，本院因認所
    宣告之刑，以暫不執行為適當，併予宣告緩刑3年，用啟自
    新。
據上論斷，應依刑事訴訟法第369條第1項前段、第364條、第299
條第1項前段，刑法第74條第1項第1款，判決如主文。
本案經檢察官王元隆提起公訴，檢察官林蓉蓉到庭執行職務。
中　　華　　民　　國　　110 　年　　10　　月　　7 　　日
　　　　　  刑事第八庭  審判長法  官  林  清  鈞
                         　   法　官  黃  小  琴
                              法  官  郭  瑞  祥
以上正本證明與原本無異。
如不服本判決應於收受送達後二十日內向本院提出上訴書狀，其
未敘述上訴之理由者，並得於提起上訴後二十日內向本院補提理
由書（均須按他造當事人之人數附繕本）「切勿逕送上級法院」
。因疫情而遲誤不變期間，得向法院聲請回復原狀。

                              書記官  賴  淵  瀛 
　　　　　　　　　　　　　　　
中　　華　　民　　國　　110 　年　　10　　月　　7 　　日
附錄論罪科刑法條全文：
組織犯罪防制條例第3條
發起、主持、操縱或指揮犯罪組織者，處 3 年以上 10 年以下
有期徒刑，得併科新臺幣 1 億元以下罰金；參與者，處 6 月以
上 5 年以下有期徒刑，得併科新臺幣 1 千萬元以下罰金。但參
與情節輕微者，得減輕或免除其刑。
具公務員或經選舉產生之公職人員之身分，犯前項之罪者，加重
其刑至二分之一。
犯第 1 項之罪者，應於刑之執行前，令入勞動場所，強制工作
，其期間為 3 年。
前項之強制工作，準用刑法第 90 條第 2 項但書、第 3 項及第
98 條第 2 項、第 3 項規定。
以言語、舉動、文字或其他方法，明示或暗示其為犯罪組織之成
員，或與犯罪組織或其成員有關聯，而要求他人為下列行為之一
者，處 3 年以下有期徒刑，得併科新臺幣 3 百萬元以下罰金：
一、出售財產、商業組織之出資或股份或放棄經營權。
二、配合辦理都市更新重建之處理程序。
三、購買商品或支付勞務報酬。
四、履行債務或接受債務協商之內容。
前項犯罪組織，不以現存者為必要。
以第 5 項之行為，使人行無義務之事或妨害其行使權利者，亦
同。
第 5 項、第 7 項之未遂犯罰之。
中華民國刑法第339條之4
犯第 339 條詐欺罪而有下列情形之一者，處 1 年以上 7 年以
下有期徒刑，得併科 1 百萬元以下罰金：
一、冒用政府機關或公務員名義犯之。
二、三人以上共同犯之。
三、以廣播電視、電子通訊、網際網路或其他媒體等傳播工具，
    對公眾散布而犯之。
前項之未遂犯罰之。
洗錢防制法第14條
有第二條各款所列洗錢行為者，處 7 年以下有期徒刑，併科新
臺幣 5 百萬元以下罰金。
前項之未遂犯罰之。
前二項情形，不得科以超過其特定犯罪所定最重本刑之刑。

【附表一】
編號 帳戶所有人 寄出帳戶時間及地點 寄出之帳戶及交寄之門市 取件時間及地點 主文  1 林博紘 108 年9月27日，在南投縣○○鎮○○路0 段0000號之7-11前山門市 合作金庫銀行帳號000-0000000000000 號及中華郵政帳號000-00000000000000號 於108 年9月29日9 時27分許，在臺中市○區○○路0 段000 號之7-11雅昌門市 楊智傑犯三人以上共同詐欺取財罪，處有期徒刑壹年。  

【附表二】
編號 被害人 詐欺時間及方式 被害人匯款時間、金額（新臺幣，下同） 匯入之帳戶 主文  1 彭文雅 於108 年10月1 日21時8 分許接獲詐欺集團成員來電，佯稱彭文雅在網路購物時遭駭客盜刷，要求依其指示操作ATM 及網路銀行云云，致彭文雅陷於錯誤，依其指示操作後匯款。 ①於108 年10月1 日22時11分許匯款23051 元 ②於108 年10月1 日22時36分許匯款29987 元 ③於108 年10月1 日22時40分許匯款29987 元 ④於108 年10月1 日22時41分許匯款29987 元 ⑤於108 年10月1 日23時9分許匯款3 萬元 ⑥於108 年10月1 日23時52分許匯款3 萬元 ⑦於108 年10月2 日0 時2分許匯款29987 元 ⑧於108 年10月2 日0 時4分許匯款29987 元 ⑨於108 年10月2 日0 時10分許匯款29987元 ⑩於108 年10月2 日0 時19分許匯款2 萬9000元 ⑪於108 年10月2 日0 時43分許匯款8 萬元 如附表一所示之林博紘帳戶內 楊智傑犯三人以上共同詐欺取財罪，處有期徒刑壹年壹月。    2 劉雅玲 於108 年10月1 日22時許接獲詐欺集團成員來電，佯稱劉雅玲在購物網站上之轉帳設定有誤，要求依其指示操作ATM 及網路銀行云云，致劉雅玲陷於錯誤，依其指示操作後匯款。 於108 年10月1 日某時匯款22000 元  楊智傑犯三人以上共同詐欺取財罪，處有期徒刑壹年壹月。    3 王麗雅 於108 年9 月22日16時許接獲詐欺集團成員來電，佯稱王麗雅在購物網站上因作業人員疏忽，將訂購之物品改為團購單，將取消團購單上之自動扣款金額，並要求依其指示操作ATM 解除云云，致王麗雅陷於錯誤，依其指示操作後匯款。 ①於108 年10月1 日17時12分許匯款49987 元 ②於108 年10月1 日17時14分許匯款49985元 ③於108 年10月1 日17時18分許匯款49983 元 ④於108 年10月1 日17時19分許匯款49982元（起訴書誤載全數遭詐欺金額為9 萬9972元，應予更正）  楊智傑犯三人以上共同詐欺取財罪，處有期徒刑壹年貳月。